臺灣高等法院高雄分院刑事判決　　　　　九十三年度交上易字第三二號
　　上　訴　人
　　即　被　告　甲○○
右上訴人因過失傷害案件，不服臺灣屏東地方法院九十二年度自字第六號中華民國九
十三年一月十九日第一審判決，提起上訴，本院判決如左：
      主      文
上訴駁回。
甲○○緩刑年。
      事實及理由
一、本案經本院審理結果，認原審判決之認事用法及量刑，均無不當，應予維持，並
    引用原審判決書所記載之事實、證據及理由。
二、上訴人即被告甲○○上訴意旨雖又辯稱：被害人乙○之傷勢，恢復情形良好，應
    未達重傷害程度，且原判決量刑過重等語。
三、惟查，被害人即自訴人乙○因本件交通事故受有頭部外傷併顱內出血，經送救治
    後，進行開顱手術，切除部分腦顳葉，術後仍患有創傷性失智症，治癒之可能性
    低，為重大不治或難治之傷害等情，有高雄長庚紀念醫院出具之診斷證明書，該
    院九十二年十二月十一日（九二）長庚院高字第四七四五號函，及被害人乙○之
    身心障手冊等附卷可稽。按長庚紀念醫院出具之診斷證明書及函文，係由專業
    醫師本其專業知識所為診治論斷之結果，而中央健康保險局出具之中華民國身心
    障手冊，亦係經專業人員證明認定之公文書；均可採為認定事實之憑據。被告
    任意指稱被害人乙○之傷勢，未達重傷害程度，自非可採。又被告所犯刑法第二
    百八十四條第一項後段之過失致重傷罪，其最高法定刑為一年以下有期徒刑，原
    審審酌被告之犯罪一切情狀，量處有期徒刑六月，係屬中度之刑，尚無過重之嫌
    。上訴意旨執前詞指摘原判決不當，為無理由，應予駁回。
四、又查，被告未曾受有期徒刑以上刑之宣告，有臺灣高等法院被告全國前案紀錄表
    在卷足憑，而被告於本院審理中，已與被害人成立和解，賠償損害，被害人之輔
    佐人表示不予追究，並請求給被告自新機會等情，並有和解筆錄影本附卷可按，
    本院認被告犯罪後態度良好，應無再犯之虞，所處之刑以暫不執行為適當，併予
    宣告緩刑年。
五、原審判決據上論斷欄記載「刑法第二百八十四條第二項後段」，應為「刑法第二
    百八十四條第一項後段」之誤，應予更正。又本件係自訴案件，檢察官並未到庭
    執行職務，原審判決記載「本案經檢察官蔡榮龍到庭執行職務」係贅繕，應予刪
    除。
據上論斷，應依刑事訴訟法第三百六十八條、第三百七十三條、刑法第七十四條第一
款，判決如主文。
中    華    民    國     九十三     年       六       月     十五       日
                              臺灣高等法院高雄分院刑事第一庭
                                  審判長法官  吳水木
                                        法官  趙文淵
                                        法官  洪慶鐘
右正本證明與原本無異。
不得上訴。
                                      書記官  彭筱瑗
中    華    民    國     九十三     年       六       月      十六      日
                                                                        Ｆ
附件：
臺灣屏東地方法院刑事判決                             九十二年度自字第六號
    自  訴  人  乙○    女四十二歲（民國○○年○月○○日生）
                        住屏東縣里港鄉○○村里○路三號
                        身分證統一編號：Ｚ000000000號
    自訴代理人  黃榮作律師
    被      告  甲○○  男二十四歲（民國○○○年○月○○○日生）
                        住屏東縣里港鄉潮厝村一一七之八號
                        身分證統一編號：Ｔ0000000八號
右列被告因過失重傷害案件，經自訴人提起自訴，本院判決如左：
    主  文
甲○○因過失傷害人致重傷，處有期徒刑陸月，如易科罰金，以參佰元折算壹日。
    事  實
一、甲○○於民國九十一年八月二十一日上午十一時許，駕駛車牌號碼九Ｍ─六六０
    二號自用小客車，由屏東縣里港鄉○○村○○○路往里港方向行駛，途經戴興路
    與台二十二線交岔路口（多方向岔路）時，本應注意車輛行駛至交岔路口，其行
    進、轉彎應遵守燈光號誌之指示行進，而依當時客觀情形天候為晴天、日間自然
    光線、路面乾燥無缺陷，甲○○又領有自小客車駕駛執照，應具相當之駕駛技術
    ，主、客觀均無不能注意之情事，竟疏未注意交通號誌之指示，率爾右轉台二十
    二線，闖越管制燈號已轉為紅燈之交岔路口，適有乙○騎乘車牌號碼ＰＥＰ─四
    一二號機車，沿台二十二線東往西方向直行至前開路口，突遇甲○○違規紅燈右
    轉，閃避不及，乙○之機車車頭撞擊甲○○自小客車右側後車門，乙○因而人車
    倒地，受有頭部外傷併顱內出血之傷害，經送醫進行開顱手術，切除部分腦顳葉
    ，術後仍患有創傷性失智症而達身體上重大難治之傷害程度。甲○○於肇事後未
    被偵查機關發覺前即向警方報案，並向前來處理車禍事宜之警員自首及接受裁判
    。
二、案經乙○提起自訴。
    理  由
一、訊據被告甲○○固坦承於上開時、地與自訴人發生擦撞，自訴人因而倒地受傷之
    事實，惟辯稱：我在右轉彎時，自訴人在我轉彎的死角，所以才沒有看到，只有
    闖黃燈，是停下來察看自訴人傷勢時，發現交通號誌是紅燈，才會向到場處理員
    警說是闖紅燈，如果我是闖黃燈，自訴人也應該有搶先起步的嫌疑，且自訴人配
    戴的安全帽沒有扣起來，又不顧我的建議在屏東醫院住院好幾天，我認為屏東醫
    院的設備不夠精良，自訴人的傷勢才會如此嚴重云云。經查：
  (一)被告駕駛九Ｍ─六六０二號自小客車在右揭時、地未依紅燈號誌之指示停車，而
    超越紅燈停止線逕行右轉時，在台二十二線上擦撞自訴人所騎乘之機車，致其人
    車倒地之事實，除據自訴人指訴歷歷，核與證人即現場處理員警陳清河於本院證
    稱：到場時肇事人承認自己是紅燈右轉等語相符，被告若非確有闖越紅燈之嚴重
    疏失行為，豈會在事故發生後之第一時間即向到場處理之員警坦承此等事實，其
    事後辯稱其是搶黃燈云云，顯為臨訟卸責之詞，不足採信。按駕駛人駕駛汽車，
    應遵守道路交通號誌之指示；汽車行駛至交岔路口，其行進、轉彎，應遵守燈光
    號誌或交通警察之指示；又車輛面對圓形紅燈表示禁止通行，不得超越停止線或
    進入路口，道路交通安全規則第九十條、第一百零二條第一項第一款、道路交通
    標誌標線設置規則第二百零六條分別定有明文，此為一般智慮成熟之人所週知且
    應注意並確實遵守之事項，況被告考領有自小客車駕駛執照，更應確實遵守之，
    而依道路交通事故調查報告表上關於現場客觀環境之紀載，當時天候晴，日間有
    自然光線，路面乾燥無缺陷，亦無障礙物，視距良好，顯見路況並無不良足以妨
    礙被告注意之情形，而依被告之智識、能力，亦未見其有何並無不能注意之情事
    存在，乃竟疏未注意，而闖越過紅燈停止線逕行右轉，致自小客車右後側車門擦
    撞到自訴人所騎乘之機車，使自訴人人車倒地，造成自訴人頭部外傷併顱內出血
    ，被告之駕駛行為有過失，至為顯然。另自訴人認為被告有違道路交通安全規則
    第一百零二條「汽車行駛至交岔路口，其行進、轉彎應依左列規定：轉彎車應讓
    直行車先行」云云，惟被告當時係應依紅燈號誌停止行駛而未停止，並非可以行
    進或轉彎，亦即被告並無路權，故應無轉彎車應讓直行車先行規定之適用，故自
    訴人認為被告另有違反道路交通安全規則第依百零二條之規定，應有誤認。
  (二)自訴人因本件交通事故受有頭部外傷併顱內出血，經送救治後，進行開顱手術，
    切除部分腦顳葉，術後仍患有創傷性失智症，治癒之可能性低，為重大不治或難
    治之傷害等事實，有高雄長庚紀念醫院出具之診斷證明書、該院九十二年十二月
    十一日（９２）長庚院高字第四七四五號函（見本院卷第一三九頁）及身心障礙
    手冊（本院卷第六十頁），自訴人所受之傷害既係因被告之行為所引起，二者間
    自有相當因果關係。
  (三)自訴人因本件車禍事故受傷後，先送往屏東市寶建醫院，於同日（即九十一年八
    月二十一日）十三時五分許，由寶建醫院轉介至行政院衛生署屏東醫院急診住院
    ，至同年月二十二日上午病情變化，醫生診斷需手術治療，自訴人家屬執意轉院
    ，故辦理自動出院等情形，有行政院衛生署屏東醫院九十二年十一月二十五日屏
    醫病歷字第０九二０００六一九一號函在卷可稽，並無被告所辯稱之在屏東醫院
    住院好幾日而有延誤就醫致病勢加重之狀況；另證人陳清河於本院證稱「到場時
    自訴人坐在路邊，安全帽掉在現場」等語，並無證據顯示自訴人之安全帽扣環有
    未扣緊之情形，況自訴人送醫救治過程與其安全帽配戴情形均與被告行車之過失
    無關。再參照卷附員警所拍攝之現場照片，被告行車方向對於其左側之自訴人方
    向來車視野良好，應能明確查之行車動態，反觀自訴人行車方向對於其右側之被
    告方向來車恰有路樹、電線桿及一標明「私立國民托兒所」之標示牌阻擋視線，
    被告又是突然違規紅燈右轉，自訴人當然無從採取應變措施，以避免本件交通事
    故之發生，是自訴人對於本件事故應無過失責任可言。本件交通事故經送請臺灣
    省高屏澎地區車輛行車事故鑑定委員會鑑定結果，亦同此認定，認為「一、甲○
    ○駕駛自小客車未依號誌指示行駛為肇事原因。二、乙○駕駛重機車無肇事原因
    。」，有該會九十二年七月二十五日高屏澎鑑字第九二一三一八號函附之鑑定意
    見書一份在卷可參（見本院卷第八六至八七頁），再送臺灣省車輛行車事故覆議
    鑑定委員會覆議，仍認為應照原鑑定意見，亦有該會九十二年十月二十八日府覆
    議字第九二一一０四七號函在卷可按。綜上所述，本件事證明確，被告所辯不足
    採信，其犯行洵堪認定。
二、查自訴人因本件車禍造成頭部外傷併顱內出血，目前有患有創傷性失智症，合於
    刑法第十條第四項第六款所定其於身體有重大難治之傷害程度，是核被告甲○○
    所為，係犯刑法第二百八十四條第一項後段之過失致重傷害罪。被告於肇事後犯
    行未被偵查發覺前，即向前來處理之警員陳清河自首及接受裁判，業據被告自陳
    在卷，核與證人陳清河所證相符，堪認被告所為已符合刑法自首之要件，爰依刑
    法第六十二條之規定減輕其刑。爰審酌被告並無前科、過失程度至鉅、自訴人所
    受之創傷極大，迄今仍未與自訴人達成和解，賠償損害，及其犯後態度等一切情
    狀，量處如主文所示之刑。
據上論斷，應依刑事訴訟法第二百九十九條第一項前段，刑法第二百八十四條第二項
後段、第六十二條前段，罰金罰鍰提高標準條例第一條前段，判決如主文。
本案經檢察官蔡榮龍到庭執行職務。
中      華      民      國    九十三    年      一      月     十九     日
                                      臺灣屏東地方法院交通法庭
                                          審判長法  官簡志瑩
                                                法 官王以齊
                                                法  官陳姵君
右正本證明與原本無異。
如不服本判決應於收受本判決後送達後十日內向本院提出上訴書狀，其未敘述上訴理
由者，並得於提起上訴後十日內向本院補提理由書狀（均須按他造當事人之人數附繕
本 ）「切勿逕送上級法院」
                                             書記官   許倬維
中      華      民      國    九十三    年      一      月     十九     日
附錄
中華民國刑法第二百八十四條
 (過失傷害罪)
因過失傷害人者，處六月以下有期徒刑、拘役或五百元以下罰金，致重傷
者，處一年以下有期徒刑、拘役或五百元以下罰金。
從事業務之人，因業務上之過失傷害人者，處一年以下有期徒刑、拘役或
一千元以下罰金，致重傷者，處三年以下有期徒刑、拘役或二千元以下罰
金。
